【裁判字號】    94,簡上,51
【裁判日期】    950317
【裁判案由】    損害賠償
【裁判全文】
臺灣臺中地方法院民事判決              94年度簡上字第51號
上  訴  人  甲○○
訴訟代理人  乙○○
            戊○○
被  上訴人  丁○○
上列當事人間因損害賠償事件，上訴人對於中華民國93年12月3
日本院豐原簡易庭93年度豐簡字第368號第一審判決提起上訴，
本院於中華民國95年3月3日言詞辯論終結，判決如下：
    主      文
上訴駁回。
第二審訴訟費用由上訴人負擔。
    事實及理由
一、被上訴人於原審起訴主張：上訴人於民國92年6月21日上午9
    時50分許，駕駛車牌 OG-3655號自用小貨車，沿臺中縣和平
    鄉○○路北坑巷由南往北行駛，本應注意汽車行駛在未劃標
    線之道路，應靠右行駛，並應注意車前狀況，隨時採取必要
    之安全措施，且依當時情形，並無不能注意之情事，上訴人
    竟疏於注意，於行經北坑巷12號旁果園道路之際，不慎擦撞
    在路旁之被上訴人，致被上訴人受有右外踝骨折之傷害，並
    因此受有下列損害：(1)醫療費用新臺幣 (下同)16,200 元；
    (2)交通費用 4,500元；(3)工作收入損失60,000元；(4)精神慰
    撫金50,000元。爰依侵權行為損害賠償之法律關係，請求上
    訴人給付 130,720元，及自起訴狀繕本送達翌日即93年1月1
    日起至清償日止，按週年利率5%計算之利息。
二、上訴人則以：被上訴人係遭其本人所有之農用搬運機前輪壓
    傷，上訴人適駕車路過該處，自後視鏡見到被上訴人坐倒在
    地，方停車協助被上訴人推開農用搬運機，並將被上訴人扶
    起，上訴人並無過失撞傷被上訴人等語，資為抗辯。
三、原審法院審酌兩造攻擊防禦方法，為被上訴人部分勝訴判決
    ，命上訴人給付被上訴人 57,255元（含醫療費用7,755元、
    交通費用4,500元、慰撫金45,000元，合計 57,255元），及
    自93年1月1日起至清償日止，按週年利率5%計算之利息；並
    駁回被上訴人其餘之訴。上訴人對原審判決不服，提起上訴
    ，並為上訴聲明：(一)原判決不利於上訴人部分廢棄。(二)上開
    廢棄部分，被上訴人在第一審之訴及假執行之聲請均駁回。
    被上訴人則答辯聲明：上訴駁回。
四、兩造不爭執之事項：
  （一）上訴人於92年6月21日上午9時50分許，駕駛車牌 OG-36
        55號自用小貨車，沿臺中縣和平鄉○○路北坑巷由南往
        北行駛，途經北坑巷12號果園旁道路，適被上訴人正在
        將農用搬運機拉牽至北坑巷。
  （二）被上訴人在前項時、地，右腳被壓傷，受有右外踝骨折
        之傷害。
  （三）被上訴人因前項之傷害，受有醫療費用 7,755元、交通
        費用4,500元、慰撫金45,000元，合計 57,255元之損害
        。
  （四）上訴人曾向臺中縣和平鄉調解委員會聲請調解，並於92
        年12月24日調解時，向被上訴人表示「請諒解」。
五、本件訴訟之爭點：被上訴人所受之傷害，是否因上訴人駕車
    過失肇事所致？
六、得心證之理由：
  （一）被上訴人主張上訴人於92年6月21日上午9時50分許，駕
        駛車牌 OG-3655號自用小貨車，行經臺中縣和平鄉○○
        路北坑巷12號果園旁道路之際，擦撞在路旁拉牽農用搬
        運機之被上訴人，致被上訴人受有右外踝骨折之傷害等
        事實，業據被上訴人提出診斷證明書為證，並經本院調
        取臺灣臺中地方法院檢察署92年度偵字第 17496號偵卷
        宗（下稱偵查卷宗）所附道路交通事故調查報告表、道
        路交通事故現場圖、現場照片等資料，查明無誤。參諸
        上訴人於過失傷害刑事案件偵審中自陳：「當地的路很
        窄，可能是我開車過去的時候他驚嚇跌倒，才被搬運機
        壓到」（見偵查卷宗第37頁）、「有碰到告訴人衣服」
        （見本院92年度交易字第 655號刑事卷宗第78頁，下稱
        本院刑事案件）等語。另依上訴人於本院刑事案件所提
        出之現場照片及文字說明內容（見本院刑事案件卷宗第
        17頁至第19頁、第49頁至第51頁），顯示本件事故道路
        之路寬約2.7公尺，上訴人所駕駛車輛之寬度約1.5公尺
        ，被上訴人之農用搬運機尚在路旁小徑，並未進入北坑
        巷上。足見上訴人並未靠右行駛，反係過於靠近左側路
        邊行駛，且未能注意其車前狀況，否則當不致碰到在路
        邊左側之被上訴人衣服，或使被上訴人可能受到驚嚇。
        況上訴人尚且自稱：被上訴人以前就欺負我，經常找我
        麻煩云云（見偵查卷宗第37頁），故若非上訴人警覺被
        上訴人可能遭其擦撞倒地，又何必停車再回頭幫忙經常
        找其麻煩之被上訴人。又被上訴人若係因自己跌倒致受
        傷害，上訴人復主動上前扶助，衡情被上訴人殊無恩將
        仇報，反而設詞誣陷上訴人之必要。是被上訴人主張上
        訴人駕車行經事故現場時，未注意車前狀況，且未靠右
        行駛，以致碰撞適在左側路邊擬將農用搬運機拉牽至北
        坑巷上之被上訴人，致被上訴人因而跌倒，受有右外踝
        骨折之傷害等事實，核屬真實可信。被上訴人否認駕車
        肇事，尚無可採。
  （二）依前揭上訴人於本院刑事案件所提出之現場照片及文字
        說明內容，另顯示本件事故現場之北坑巷12號果園旁道
        路至北坑巷之坡度約為上坡10至15度，被上訴人之農用
        搬運機上裝滿收成之梨子。可見被上訴人係身處在上坡
        處，其所拉牽之農用搬運機則位於下坡處。如被上訴人
        於牽拉之過程中，因失去重心而自行跌倒，依重力原理
        ，該農用搬運機僅會往下坡滑動，不可能滑向上坡而壓
        傷被上訴人之右外踝骨。是上訴人抗辯被上訴人係自行
        滑倒，遭其本人所有之農用搬運機前輪壓傷云云，應無
        可採。
  （三）上訴人主張被上訴人在台中縣和平鄉調解委員會調解時
        ，自認係自己不小心遭其農用搬運機壓傷云云。惟上訴
        人所舉證人即調解委員會主席己○○於本院準備程序期
        日到庭結證：「被上訴人說他從巷道出來，然後上訴人
        車就碰到他」「（法官問：調解時，被上訴人有無陳述
        腳受傷過程？）被上訴人說是被車輛輾過，是被小貨車
        壓到」等語；另證人即調解委員丙○○則證述：於調解
        時，未聽到被上訴人陳述有關如何被壓到的經過等語。
        是該二證人之證詞均無法證明上訴人所言為真實，其主
        張被上訴人於調解時曾自認係自己不小心遭其農用搬運
        機壓傷之事實，亦無可採。
  （四）證人己○○於本院準備程序期日另證稱：「我希望當事
        人達成和解，我要雙方說出雙方的意思，我印象中上訴
        人有向被上訴人表達歉意」等語。且證人丙○○於本院
        準備程序期日所提出之調解筆錄，其調解聲請人係上訴
        人，調解結果第二點記載：聲請人甲○○在會中以或者
        因現場環境關係，向許先生表示「請諒解」，但對方不
        領情，致調解不成立等語。則上訴人與被上訴人間既因
        屢生紛爭而有怨隙，若非上訴人確因駕車肇事，致被上
        訴人受有傷害，上訴人何需主動聲請調解，復於調解程
        序時，當場請求被上訴人諒解。益證被上訴人主張上訴
        人駕車肇事，致其受有傷害等情，應屬真實。
  （五）汽車行駛時，駕駛人應注意車前狀況，並隨時採取必要
        之安全措施。汽車除行駛於單行道或指定行駛於左側車
        道外，在未劃標線之道路，應靠右行駛，但遇有特殊情
        況必須行駛左側道路時，除應減速慢行外，並注意前方
        來車及行人。道路交通安全規則第94條第 3項、第95條
        第 1項分別定有明文。本件事故路段係未劃分向標線之
        道路，有道路交通事故調查報告表、道路交通事故現場
        圖可憑，是依上開規定，上訴人自應靠右行駛。又事發
        當時之天候晴朗、日間有自然光線、路面乾燥無缺陷，
        亦有道路交通事故調查報告表可佐，則上訴人並無不能
        注意車前狀況及應靠右行駛之情事，其竟疏未注意而擦
        撞在道路左側之被上訴人，致被上訴人受有右外踝骨折
        之傷害，核屬過失不法侵害被上訴人身體、健康之權利
        。
  （六）因故意或過失，不法侵害他人之權利者，負損害賠償責
        任。汽車、機車或其他非依軌道行駛之動力車輛，在使
        用中加損害於他人者，駕駛人應賠償因此所生之損害。
        不法侵害他人之身體或健康者，對於被害人因此增加生
        活上之需要時，應負損害賠償責任。不法侵害他人之身
        體、健康者，被害人雖非財產上損害，亦得請求賠償相
        當之金額。民法第184條第1項前段、第191條之2前段、
        第193條第1項、第195條第1項前段分別定有明文。本件
        上訴人過失不法侵害被上訴人身體、健康之權利，致被
        上訴人受有右外踝骨折之傷害，並因此受有醫療費用7,
        755元、交通費用4,500元、慰撫金45,000元，合計57,2
        55元之損害，且該損害與上訴人之過失行為間，有相當
        之因果關係，則依首開法律規定，被上訴人請求上訴人
        賠償57,255元之損害，即有理由。
  （七）給付有確定期限者，債務人自期限屆滿時起，負遲延責
        任。給付無確定期限者，債務人於債權人得請求給付時
        ，經其催告而未為給付，自受催告時起，負遲延責任。
        其經債權人起訴而送達訴狀，或依督促程序送達支付命
        令，或為其他相類之行為者，與催告有同一之效力。民
        法第 229條第1項、第2項定有明文。又遲延之債務，以
        支付金錢為標的者，債權人得請求依法定利率計算之遲
        延利息。但約定利率較高者，仍從其約定利率。應付利
        息之債務，其利率未經約定，亦無法律可據者，週年利
        率為百分之五，民法第233條第 1項、第203條亦有明文
        。本件被上訴人對上訴人之損害賠償債權，核屬無確定
        期限之給付，自應經被上訴人之催告而未為給付，上訴
        人始負遲延責任。是被上訴人請求自刑事附帶民事訴訟
        起訴狀繕本送達上訴人翌日即93年1月1日（參卷內起訴
        狀第1頁之簽收紀錄）起，按週年利率5%計算之法定遲
        延利息，核無不合。
  （八）綜上所述，被上訴人依侵權行為之法律關係，請求上訴
        人給付57,255元，及自93年1月1日起至清償日止，按週
        年利率5%計算之法定遲延利息，為有理由，應予准許。
        原審就此部分為被上訴人勝訴之判決，並適用民事訴訟
        法第 389條第1項第3款之規定，依職權宣告假執行，於
        法並無不合。上訴意旨指摘原判決不當，求予廢棄改判
        ，為無理由，應予駁回。
七、據上論結，本件上訴為無理由，依民事訴訟法第436條之1第
    3項、第449條第1項、第78條，判決如主文。
中    華    民    國    95    年    3     月    17    日
              民事第四庭    審判長法  官  洪碧雀
                                  法  官  夏一
                                  法  官  張恩賜
以上正本係照原本作成。
本件判決不得上訴。
中    華    民    國    95    年    3     月    17    日
                                  書記官


司法院資訊處製作；財團法人民間司法改革基金會備份。
